【裁判字號】    92,金訴,14
【裁判日期】    920730
【裁判案由】    洗錢防制法
【裁判全文】
臺灣臺中地方法院刑事判決                          九十二年度金訴字第一四號
    公  訴  人  臺灣臺中地方法院檢察署檢察官
    被      告  丙○○
右列被告因洗錢防制法案件，經檢察官提起公訴（九十二年度偵字第三七八六號），
本院判決如左：
    主  文
丙○○幫助以意圖為自己不法之所有，以詐術使人將本人之物交付為常業，累犯，處
有期徒刑柒月。扣案提款卡壹張，沒收。
    事  實
一、丙○○有竊盜之前科，曾於民國（下同）八十七年間因竊盜案經本院以八十七年
    度易字第三九四二號判處有期徒刑八月確定，甫於八十八年三月十四日期滿執畢
    出監，詎猶未知悔改，明知綽號「阿南」之姓名年籍不詳之成年男子係常業詐欺
    集團之成員，且可預知該「阿南」之人購買郵局帳戶存摺及提款卡（包括提款密
    碼），可能利用購得帳戶作為常業詐欺取財使他人匯款入戶之用，且其發生並不
    違背其本意，竟基於幫助該「阿南」之成年男子及其所屬常業詐欺集團向他人詐
    取財物之不確定故意，於九十一年八月十二日依該「阿南」之人之指示，前往臺
    灣中區郵局管理局申設郵政存簿儲金第一七九０五八—一號帳戶，旋於該郵局門
    口，將該帳戶存摺及提款卡（包括提款密碼及語音密碼），以新台幣（下同）三
    千元之代價，售予該「阿南」之人。該「阿南」之人取得丙○○所有前開郵局帳
    戶存摺、提款卡後，即由所屬集團內之人士意圖為自己不法之所有，以散布夾頁
    廣告之方式，將刊登有「富邦個人理財銀行貸款」、「誠泰銀行貸款，三分利息
    優惠」資訊之廣告隨報紙發送，招攬急需金錢者以0000000000號、0
    000000000號等電話號碼聯絡聯絡該集團之成員，並以對循廣告電詢借
    款事宜之人誆稱需繳交各項名目之費用、手續費用等方式，至欲貸款之人陷於錯
    誤而依指示將款項轉入所指定之帳戶後，再由該集團成員乙○○等人持提款卡將
    所詐騙取得之款項轉入前開丙○○所出售之帳戶內，並由該集團內之不明人士將
    所得款項提領一空，自九十一年八月十四日起至同年十二月二日止，共有如附件
    所示之由不詳被害人陸續因受詐騙而匯至該集團指定之特定帳戶內，再經由該集
    團成員轉帳入丙○○之前開帳戶內之紀錄。嗣有丁○○、甲○○等人尋前開廣告
    欲貸借款項後，由該集團內自稱「謝小姐」、「林專員之」人分別以如附表一、
    附表二所示之方式指示丁○○、甲○○等人於九十一年十月二十一日、十月二十
    三日、十月二十四日以操作提款機轉帳之方式，將五萬八千八百十二元、一萬元
    、二萬八千九百三十四元轉入「黃淇安」（局號：００二一二四—二＼帳號：0
    000000）、「陳嘉偉」（局號：００二一四三—八＼帳號：000000
    0）、「黃淇安」（局號、帳號均同前）之郵局帳戶內；嗣再由該常業詐欺集團
    內之乙○○依集團之指示，以「黃淇安」、「陳嘉偉」之提款卡操作提款機轉帳
    之方式，將丁○○、甲○○等人所匯入之款項轉入丙○○前開設立之郵局帳戶或
    乙○○自己設立之台新銀行帳戶內，而親自提領或供該集團之成員提領朋分花用
    （乙○○、黃淇安、陳嘉偉部分均另案審理中）。嗣丁○○因察覺有異而報案，
    經警循線查緝丁○○匯款流程而獲悉上情。
二、案經臺中市警察局第三分局報請臺灣臺中地方法院檢察署檢察官偵查起訴。
    理  由
一、訊據被告丙○○固坦承依綽號「阿南」之不詳姓名成年男子指示，前往郵局申設
    郵政存簿儲金第0000000—0000000號帳戶，並以三千元之代價，
    將帳戶存摺及提款卡（包括提款密碼）售予該不詳姓名成年男子等情，惟矢口否
    認有何幫助常業詐欺取財犯行，辯稱伊不知該「阿南」之男子購買帳戶係為作為
    詐欺取財匯款使用云云。然查：右揭犯罪事實，業據被害人丁○○、甲○○於警
    訊中指述綦詳，復經詐騙集團成員乙○○以及提供帳戶供他人匯款之黃淇安、陳
    嘉偉等人於警訊中供述綦詳，復有被害人丁○○存簿影本一份、「富邦個人理財
    銀行貸款」小廣告影本一份、郵政儲金匯業局九十一年十二月二十七日管九一字
    第五０六０一八五四九號函暨所附之帳戶基本資料及存提詳情表各一份、「陳嘉
    偉」及「黃淇安」郵政存簿儲金簿內頁影本各一份在卷可稽。次查：被告丙○○
    行為時係二十五、六歲之成年人，應具相當之社會經驗，對該綽號「阿南」之不
    詳姓名成年男子願意出價購買素不相識之人之郵局帳戶之用途係用作非法轉帳使
    用，實難諉為不知；且自政府開放金融業申請設立以來，金融機構大量增加，使
    一般人申請存款帳戶極為容易、便利，故除非充作犯罪使用，一般正常使用之存
    款帳戶，並無向他人購買之必要；況坊間新聞媒體，對於不肖犯罪集團，經常利
    用大量收購之存款帳戶，作為詐欺或恐嚇他人財物工具，亦多所報導，被告丙○○對此自應亦屬知之甚詳，竟仍將其所有前開郵局帳戶存摺及提款卡，售予該綽
    號「阿南」之不詳姓名成年男子，嗣該「阿南」果據以為詐欺取財之匯款帳戶，
     ，顯見被告容認該阿南之成年男子使用其帳戶，以遂行詐騙他人財物之犯行，
    而不違背其本意，即對他人可能欲實施特定之詐欺取財犯罪之行為，應有所預見
    並認識，是被告本此認識進而予以助力，自堪認其有幫助詐欺取財罪責之犯罪，
    甚為明顯。再者，丙○○於本院審理時供稱該綽號「阿南」之人有交待伊大概過
    兩個月就可以到銀行去辦理掛失止付等語，由該時間長達二個月以觀，堪信被告
    丙○○對於該等集團係長期係以刊登借貸廣告之方式吸引他人前來貸款，並藉由
    被告丙○○之帳戶匯款而詐騙他人錢財賴以維生為常業一事，應屬明知或對其發
    生仍不違背其本意，且此亦與被告丙○○所出售之帳戶內自九十一年八月十四日
    起至同年十二月二日止，即陸續有數萬元以上之款項匯入計達三十四筆，且悉數
    於款項匯入當天即遭提領一空之客觀情事相符。綜上所述，本件被告丙○○提供
    上開郵局帳戶、金融卡及密碼等資料，供作他人常業詐欺取財使用，其幫助犯行
    要堪認定，應依法論科。
二、按幫助犯之成立，主觀上行為人須有幫助故意，客觀上須有幫助行為。且幫助犯
    係從屬於正犯而成立，並無獨立性，故幫助犯須對正犯之犯罪事實，具有共同認
    識而加以助力，始能成立，其所應負責任，亦以與正犯有同一認識之事實為限，
    若正犯所犯之事實，超過其共同認識之範圍時，則幫助者事前既不知情，自不負
    責。次按，從犯對正犯行為所認識之內容，如與正犯所發生之事實不一致時，應
    僅就其所認識之範圍負責。又按，刑法上之幫助犯，係對於犯罪與正犯有共同之
    認識，而以幫助之意思，對於正犯資以助力，而未參與實施犯罪之行為者而言（
    參照最高法院七十五年度台上字第一五○九號、八十四年度台上字第五九九八號
    、第六四七五號、八十八年度台上字第一二七０號判決意旨）。是核被告上開以
    幫助之意思參與犯罪，核其所為，係幫助犯刑法第三百四十條之常業詐欺取財罪
    。公訴意旨認被告上開提供其所有前開郵局帳戶予不詳姓名成年人使用，除預見
    該不詳姓名成年人將藉以遂行財產犯罪外，且可能供掩飾或隱匿他人重大犯罪所
    得財物，認應依洗錢防制法第九條第一項之洗錢罪處斷，尚有未洽；蓋按洗錢防
    制法第二條所稱之洗錢，係指(一)掩飾或隱匿因自己或他人重大犯罪所得財物或財
    產上利益。(二)收受、搬運、寄藏、故買或牙保他人因重大犯罪所得財物或財產上
    利益而言。本件被告出賣其所有前開郵局帳戶存摺、密碼及提款卡，由客觀情事
    觀察其主觀上認知出售帳戶供他人使用之範圍，應僅及於幫助該不詳姓名成年人
    以前揭誆稱可以貸款而要求他人匯款入其帳戶內之方式詐取財物並恃以為生之範
    疇，而無確切、積極之事證足資認定被告丙○○就該等常業詐欺集團如何運用該
    等帳戶轉帳提領以掩飾或隱匿因常業詐欺取財犯行而業已詐得之財物等情有所認
    知，其復無收受、搬運、寄藏、故買或牙保行為，依首開說明，自不能令被告丙○○逕負洗錢防制法第九條第一項之洗錢罪責，惟此部分與起訴事實相同，爰依
    法變更起訴法條，附此敘明。又被告係幫助他人犯罪，依刑法第三十條第二項規
    定減輕其刑。又被告丙○○有竊盜之前科，曾於八十七年間因竊盜案經本院以八
    十七年度易字第三九四二號判處有期徒刑八月確定，甫於八十八年三月十四日期
    滿執畢出監一節，有臺灣臺中地方法院檢察署刑案資料查註紀錄表及臺灣高等法
    院被告全國前案紀錄表各一份附卷可參，其於有期徒刑執行完畢後五年內再犯本
    件有期徒刑以上之罪，為累犯，應依刑法第四十七條之規定加重其刑，並就被告
    上開刑罰加重、減輕事由，先加後減。爰審酌被告犯罪之動機、手段、被害人所
    受之金錢損失金額已於百萬元（詳如附件）及被告品行、智識程度與犯罪後未能
    悉數坦承犯行態度等一切情狀，量處如主文所示之刑，以示懲儆。末自乙○○住
    處所扣得之提款卡一張係被告所有供幫助犯罪之用，已如前述，爰依刑法第三十
    八條第一項第二款之規定予以沒收，併此敘明。
據上論斷，應依刑事訴訟法第二百九十九條第一項前段、第三百條，刑法第三十條第
一項、第三百四十條、第三十條第二項、第四十七條，判決如主文。
中      華      民      國     九十二     年     七    月    三十       日
                                  臺灣臺中地方法院刑事第七庭
                                      法  官  林學晴
右正本證明與原本無異。
如不服本判決，應於送達後十日內向本院提出上訴狀（須附繕本），上訴於臺灣高等
法院臺中分院。
                                      書記官
中      華      民      國      九十二    年     七    月    三十       日
附表一：被害人丁○○受害經過乃一自稱「謝小姐」之人於電話中表示為丁○○辦理
        借款手續，表示可以貸款一百萬元，但須經過電腦操作轉帳，嗣再由自稱「
        張經理」之人告知丁○○需到金融機構提款機操作才可領到錢，丁○○便於
        九十一年十月二十一日至臺中縣大里市大里郵局提款機依據指示將手續費五
        萬八千八百十二元以轉帳之方式匯入「黃淇安」之帳戶。丁○○又於九十一
        年十月二十三日接到自稱「陳嘉偉」律師之人表示需付律師費一萬元才可以
        領到借貸的錢，丁○○不疑有他，遂再依指示將一萬元匯至陳家偉前開設於
        臺中縣太平市宜欣郵局之帳戶內。
附表二：被害人甲○○受害經過乃甲○○於九十一年九月底需要用錢，看到報紙廣告
        （記載誠泰銀行貸款，三分利息優惠）說可以貸款而予詐騙集團聯絡，有一
        個女性自稱「林專員」表示可以借三萬元，但要辦一些資料；後來又說已經
        先匯了一筆錢到甲○○戶頭，被害人甲○○持存摺到金融行庫檢查後發現並
        沒有任何款項匯入，遂以電話告知該「林專員」，惟對方表示因為錢還沒有
        實際入帳，要用提款卡的方式才看得到。之後便有一位先生打電話要求甲○○以所指示之方式在提款機上操作按鍵，並要求甲○○鍵入帳戶內全數存款
        之金額以便確認，甲○○依指示操作後始發現帳戶內原有之金錢二萬八千九
        百三十四元已全數遭轉出，嗣後才查出該等款項係轉入一名為黃淇安的帳戶
        內。
附錄：論罪科刑法條
中華民國刑法第三百四十條
以犯第三百三十九條之罪為常業者，處一年以上七年以下有期徒刑，得併
科五萬元以下罰金。


司法院資訊處製作；財團法人民間司法改革基金會備份。
